臺灣桃園地方法院刑事判決
111年度侵訴字第5號
公  訴  人  臺灣桃園地方檢察署檢察官 
被      告  葉倫光


選任辯護人  彭成桂律師
上列被告因妨害性自主案件，經檢察官提起公訴(109年度偵字第
37125號)，本院判決如下：
    主  文
乙○○成年人故意對少年犯強制猥褻罪，處有期徒刑拾月。
    事  實
一、乙○○之孫子丙○○(民國98年11月生，姓名年籍詳卷)為代號AE
    000-H109036之女子(93年8月生，年籍資料詳卷，下稱Ａ女)
    之朋友，且乙○○與丙○○一起住在桃園市楊梅區(地址詳卷，
    下稱乙○○住處)。Ａ女應丙○○之邀請，於109年1月22日上午10
    時許，與丙○○、丙○○之朋友丁○○(音譯)一同前往乙○○住處。
    乙○○明知Ａ女為未滿十八歲之少年，竟基於強制猥褻之犯意
    ，在客廳三人座沙發上，將手伸入Ａ女所穿著之短褲褲管，
    並以隔著內褲撫摸下體之方式，對Ａ女為強制猥褻行為一次
    。嗣因Ａ女返家後不敢告訴家人，迨於109年3月16日始將此
    事告知代號AE000-H109036A之母親(姓名年籍詳卷，下稱Ｂ女
    )，經Ｂ女陪同至警局報警處理，始悉上情。
二、案經Ａ女訴由桃園市政府警察局楊梅分局報告臺灣桃園地方
    檢察署檢察官偵查起訴。
    理  由
壹、證據能力部分：
一、按被告以外之人於審判外之陳述，雖不符刑事訴訟法第159
    條之1至第159條之4之規定，而經當事人於審判程序同意作
    為證據，法院審酌該言詞陳述或書面陳述作成時之情況，認
    為適當者，亦得為證據。當事人、代理人或辯護人於法院調
    查證據時，知有刑事訴訟法第159條第1項不得為證據之情形
    ，而未於言詞辯論終結前聲明異議者，視為有前項之同意，
    刑事訴訟法第159條之5定有明文。上述規定之立法意旨在於
    傳聞證據未經當事人之反對詰問予以核實，原則上先予排除
    。惟若當事人已放棄反對詰問權，於審判程序中表明同意該
    等傳聞證據可作為證據，或於言詞辯論終結前未聲明異議，
    基於尊重當事人對傳聞證據之處分權，認該等傳聞證據亦均
    具有證據能力。本判決引用被告乙○○以外之人於審判外作成
    之相關供述證據(即告訴人Ａ女、證人丙○○於警詢及偵查中之
    證述)，被告及辯護人於本院準備程序中均已陳明：對於證
    據能力不爭執，但是爭執證明力，認為被害人之證述並不實
    在，關於證據能力部分以今日當庭所述為準等語(見侵訴卷
    第44頁)，亦未於言詞辯論終結前聲明異議(見侵訴卷第116-
    118頁)，本院審酌上開證據資料製作時之情況，尚無違法取
    得及證明力明顯過低之瑕疵，認以之作為證據應屬適當，且
    各該證據均經本院於審判期日依法進行證據之調查、辯論，
    被告於訴訟上之防禦權，已受保障，故上開證據資料均有證
    據能力。
二、按證人係以其親身經歷之實際經驗為證據方法，倘證人以聽
    聞自被告以外之他人在審判外之陳述，到庭轉述而為證言者
    ，因非其親身之經歷，即屬「傳聞供述」，而與以實際經驗
    為基礎之證述有別。然而除前揭「傳聞供述」外，其餘以實
    際經驗為基礎部分之陳述，則非屬傳聞證據(最高法院102年
    度台上字第3366號判決意旨可資參照)。證人Ｂ女於本院審理
    時所為之證述，並非審判外之陳述，且係證述本案發生以後
    ，告訴人Ａ女對渠陳述被害之經過及感受，以及見聞告訴人Ａ
    女被害之後談及此事之神情表態，則其證詞，並非用以證明
    告訴人Ａ女所陳述遭到被告強制猥褻之內容，而係證明告訴
    人Ａ女對渠陳述被害之經過及感受，俾供法院判斷被害人Ａ女
    陳述之憑信性，綜上，證人Ｂ女所證述之情節(詳後述)，係
    就其己身親眼見聞之事實而為陳述，並以其陳述之實際經驗
    為證據方法，而非傳聞自告訴人Ａ女之證據，當有證據能力
    。辯護人雖為被告主張證人Ｂ女於審判中所為之陳述，屬傳
    聞證據云云(見侵訴卷第117頁)，即非可取。此外，本判決
    並未引用證人Ｂ女於偵查中之陳述作為認定被告本案犯罪之
    證據資料，關於此部分陳述有無證據能力乙節，即不再予贅
    述，併此敘明。
三、至於本判決以下引用之非供述證據，均與本件事實具有自然
    關聯性，且核屬書證、物證性質，又查無事證足認有違背法
    定程序或經偽造、變造所取得等證據排除之情事，復經本院
    依刑事訴訟法第164條、第165條踐行物證、書證之調查程序
    ，況檢察官、被告及辯護人對此部分之證據能力均不爭執，
    堪認均具有證據能力。
貳、實體部分：
一、事實認定之理由及依據：
　　訊據被告固坦承於案發時與告訴人Ａ女坐在客廳三人座沙發
    上之事實，惟矢口否認有何強制猥褻之犯行，辯稱：Ａ女進
    入家裡之後，詢問家中有無咖啡，我回答她沒有咖啡，只有
    茶葉，她就自己坐在茶几那邊用冷水泡茶。當時我跟她說冷
    水泡不開茶葉，而且她的腳抬得很高，家裡還有拜關公，我
    就跟她說女孩子的腳抬這麼高不禮貌，於是拍了她的膝蓋叫
    她回家，然後我自己也去菜園云云。辯護人則為被告辯以：
    告訴人Ａ女之前後證述內容有所出入，也與證人Ｂ女之證述內
    容存有不少差異，而且依當時的客觀環境，還有兩位小朋友
    在場，其中一位還是被告的孫子，丙○○就讀國小四年級，已
    經可以辨別是非，被告不可能在他的孫子前面去做這麼離譜
    的事情。另外，按照告訴人Ａ女的說法，當時她坐在三人座
    沙發的中間位置，如果被告摸了告訴人Ａ女的下體三十秒，
    告訴人Ａ女還對被告說「阿公，不可以」，並移動到沙發的
    另外一側座位，以她那麼大的動作、如此嚴重的對話，在場
    的兩位小朋友是不可能不知道、沒聽到，顯然告訴人Ａ女的
    說法是不合邏輯云云。經查：
　㈠被告之孫子丙○○為告訴人Ａ女之朋友，被告與丙○○一起同住。
    告訴人Ａ女應丙○○之邀請，與丙○○、丁○○於109年1月22日一
    同前往乙○○住處，且斯時四人一起待在客廳，告訴人Ａ女與
    被告坐在三人座沙發上等情，業據被告於警詢、偵訊及本院
    審理時供承在卷(見偵字卷第9頁、13頁、76-77頁；侵訴卷
    第42-43頁)，核與告訴人Ａ女於警詢、偵查及本院審理時、
    證人丙○○於警詢及偵查中之證述情節大致相符(見偵字卷第2
    5頁、33-35頁、59-60頁、75-76頁；侵訴卷第91-92頁、98-
    100頁)，並有告訴人Ａ女手繪乙○○住處客廳之現場圖1紙、辯
    護人提出乙○○住處客廳之現場照片2張在卷可稽(見偵字卷第
    63頁；審侵訴卷第63-65頁)，此部分事實，堪以認定。
　㈡證人丙○○於警詢時證稱：Ａ女於警詢筆錄中所述我於109年1月
    22日上午10時許，在家裡客廳看電視是屬實的。阿公(按：
    指被告)當時坐在沙發上，和我有一段距離，還有那位大姊
    姊(按：指告訴人Ａ女)也在場等語(見偵字卷第33-35頁)，核
    與證人Ａ女於警詢時證述：我於109年1月22日上午10時許，
    在朋友丙○○的家中。當時跟我的朋友聊天，丙○○的阿公(按
    ：指被告)也在客廳等語勾稽相符(見偵字卷第25頁)，且證
    人丙○○為被告之孫子，衡情應無刻意勾串虛編不實證詞以構
    陷被告之可能與必要，應可採信，足見告訴人Ａ女於109年1
    月22日上午10時許，與丙○○、丁○○一同前往乙○○住處之事實
    ，至為灼然。
　㈢被告原本坐在單人沙發，突然改坐在告訴人Ａ女三人座沙發旁
    邊，並以手伸進告訴人Ａ女之褲子裡面，隔著內褲撫摸告訴
    人Ａ女之下體，告訴人Ａ女當下受到驚嚇，隨即往旁邊坐去，
    同時對被告說「阿公，這樣不可以」，被告回答「男生跟女
    生又沒什麼關係」，迭據證人Ａ女於警詢、偵查及本院審理
    時證述綦詳(見偵字卷第25頁、59-60頁；侵訴卷第93-94頁
    、98頁、103-107頁)，證人Ａ女更於本院審理時進一步具結
    證稱：記得當天我是穿著紫色短袖、綠色寬鬆短褲，被告的
    手是從大腿那邊摸起，由下往上從我的大腿到我的下體，而
    且是從褲管伸進去等語(見侵訴卷第93頁、103-104頁)，清
    楚地敘述被告是從短褲褲管伸手進入，並隔著內褲撫摸下體
    ，且被告亦於本院審理時供述：當時我也是坐著，Ａ女也是
    坐著，我對她說「女孩子這樣很不禮貌」，意思是要趕她走
    ，「不禮貌」是指她的腳抬得很高，兩隻腳弓起來，放在茶
    几底下的格子上，而不是放在茶几的桌子上等語(見侵訴卷
    第121頁)，則以渠等二人彼時之相對位置與告訴人Ａ女當時
    之坐姿及被告當下伸手撫摸之姿勢，證人Ａ女之指訴尚非並
    不可能。
　㈣證人Ａ女於偵查及本院審理時證稱：我跟被告說「阿公，這樣
    不可以」，他回答「男生跟女生又有什麼關係」，我馬上站
    起來，跟丙○○、丁○○說「姐姐帶你們去買東西」，就在乙○○
    住處隔壁的萊爾富便利商店。我對丙○○說「你阿公摸我下體
    」，他的朋友也有聽到，丁○○還說「你阿公怎麼這麼變態」
    ，丙○○聽到後也不敢說什麼等語(見偵字卷第59頁；侵訴卷
    第95-96頁、107-108頁)，併參以證人丙○○於偵查中證述：
    我和Ａ女、丁○○一起離開家以後，前往萊爾富便利商店買東
    西。Ａ女說阿公摸她那裡(按：檢察官告以Ａ女到了萊爾富便
    利商店跟你說：阿公摸她的下體)，可是我不知道阿公有沒
    有摸她那裡，我有點被嚇到，沒有講什麼話，丁○○有說話，
    但是我忘記他說了什麼等語(見偵字卷第76頁)，足見告訴人
    Ａ女隨後告訴丁○○說被告有撫摸她下體之情節，並無明顯瑕
    疵可指。更何況證人Ｂ女於本院審理時具結證述：Ａ女平常是
    跟我一起同住，我有聽過她說去朋友家玩被摸的事情，她說
    被告的孫子帶我的女兒去他們家玩，然後說阿公的手是從褲
    子裡面伸進去，隔著內褲摸她下體來回二十秒。她跟我講的
    時間是在109年3月16日，我是依據報案的時間來確定Ａ女是
    當天告訴我的。Ａ女當時跟我講這件事情的時候，她很驚慌
    、會怕等語(見侵訴卷第111-112頁)，足認告訴人Ａ女於後續
    亦有驚慌、害怕等情緒反應，核與一般遭受性侵害之人所產
    生之反應相符，亦可佐證告訴人Ａ女之證詞非屬虛構，且依
    證人Ｂ女之證述，雖非能夠證明犯罪構成要件之全部事實，
    但就其證述告訴人Ａ女於案發後之情緒反應，仍得佐證告訴
    人Ａ女所陳述之事實非屬虛構，而得作本件之補強證據，堪
    認告訴人Ａ女證述其遭被告以手伸入所穿著之短褲褲管，並
    隔著內褲撫摸下體之事實，應屬可信。
　㈤至被告及辯護人固以前揭情詞置辯，惟查：
　⒈被告辯稱：Ａ女的腳抬得很高，家裡還有拜關公，我就跟她說
    女孩子的腳抬這麼高不禮貌，於是拍了她的膝蓋叫她回家云
    云，否認有何以手伸入告訴人Ａ女所穿著之短褲褲管，並隔
    著內褲撫摸下體之行為。然而，被告於偵查中坦認：我跟Ａ
    女沒有很熟，也不會讓一般人碰觸我的大腿等語(見偵字卷
    第77頁)，且證人Ａ女於偵查中證述：案發當天是第一次跟被
    告見面等語(見偵字卷第59頁)，衡諸常理，渠等二人既無血
    緣關係，又非熟識友人，彼此並不熟悉，何來如此親暱之肢
    體碰觸，遑論被告亦可以言語規勸告訴人Ａ女改正姿勢即可
    ，是被告上開所辯，顯係事後卸責之詞，不足採信。
　⒉辯護人辯以：告訴人Ａ女之前後證述內容有所出入，也與證人
    Ｂ女之證述內容存有不少差異云云。然而，人之記憶隨著時
    間經過，難免漸趨模糊，尤其對案發經過之細節更易淡忘，
    或係與平常事務結合而產生記憶干擾現象使然，此乃一般人
    之記憶不可避免之自然缺陷。告訴人Ａ女就被告撫摸下體之
    時間，固於警詢時證述三十秒左右(見偵字卷第25頁)，又於
    偵查中證述六、七秒左右(見偵字卷第59頁)，再於本院審理
    時證述三十秒左右(見侵訴卷第94頁)，並與其母親Ｂ女聽聞
    告訴人Ａ女所稱之隔著內褲來回二十秒左右之證述互核不符(
    見侵訴卷第111頁)，但依告訴人Ａ女、證人Ｂ女所述之時間，
    僅係描述時間之久暫，並不影響本院認定被告係以手伸入告
    訴人Ａ女所穿著之短褲褲管，隔著內褲撫摸下體之情節，是
    辯護人上開所辯，要難採為有利被告之認定。
　⒊辯護人再辯以：依當時的客觀環境，還有兩位小朋友在場，
    被告不可能在他的孫子前面去做這麼離譜的事情云云。然查
    ，證人Ａ女於本院審理時具結證稱：當時丙○○、丁○○兩個人
    專心在電視，就是九十七頻道的動漫台，也是小男生喜歡看
    的節目，他們沒有注意到阿公在對我做什麼事情等語(見侵
    訴卷第94-95頁)，核與證人丙○○於警詢時證述：我在看電視
    ，沒有看到阿公跟Ａ女在做什麼等語勾稽相符(見偵字卷第35
    頁)，且證人Ａ女於本院審理時繼續證述：我坐在沙發中間，
    和丙○○沒有很長的距離，就是隔著一張桌子的距離。當日桌
    上有放置其他雜物，而且我坐在沙發上，被告的手伸到剛好
    下體的部位，是會被桌子擋住的等語(見侵訴卷第98-100頁)
    ，足見丙○○、丁○○當時正專心在看動漫台的電視節目，難以
    分心留意周遭附近他人之舉止，何況斯時桌上有擺放雜物，
    丙○○、丁○○若是坐在小板凳上，渠等二人視線將因到桌上雜
    物而受影響，是被告利用此等機會，以手伸入告訴人Ａ女所
    穿著之短褲褲管，並隔著內褲撫摸下體之情節，衡諸常理，
    並非不無可能，是辯護人上開所辯，不足採憑。
　㈥綜上所述，本案事證明確，被告犯行洵堪認定，應依法論科
    。　　
二、論罪科刑：
　　按兒童及少年福利與權益保障法第112條第1項前段規定，成
    年人故意對兒童及少年犯罪之加重，係對被害人為兒童及少
    年之特殊要件予以加重處罰，乃就犯罪類型變更之個別犯罪
    行為予以加重，自屬刑法分則加重之性質，非僅單純之刑度
    加重，即其構成要件亦與常態犯罪之罪型不同，為一獨立之
    犯罪構成要件(最高法院92年度第1次刑事庭會議決議、96年
    度台上字第681號、99年度台上字第1128號判決意旨可資參
    照)。被告行為時為成年人，告訴人Ａ女案發時為未滿十八歲
    之少年，有渠等二人之個人基本資料各1份存卷可考(見偵字
    卷第17頁；偵字不得閱覽卷第7頁)，又依告訴人Ａ女稚嫩之
    外表及言行，自屬稚氣未脫之少女，任何稍具普通智識能力
    之人，當可輕易認知告訴人Ａ女為未滿十八歲之少年，遑論
    告訴人Ａ女既係應被告之孫子丙○○邀請前來家裡作客，告訴
    人Ａ女既為孫子丙○○之玩伴，兩人之年紀不可能相距甚遠，
    堪認被告對於猥褻之對象係未滿十八歲之少年，應有認識。
    核被告所為，係犯兒童及少年福利與權益保障法第112條第1
    項前段、刑法第224條之成年人故意對少年犯強制猥褻罪，
    並依兒童及少年福利與權益保障法第112條第1項前段規定加
    重其刑。爰以行為人之責任為基礎，審酌被告與告訴人Ａ女
    素不相識，為逞一己性慾，違反告訴人Ａ女意願而為強制猥
    褻之犯行，嚴重戕害告訴人Ａ女人格、身心發展，且被告犯
    後否認犯行，亦未積極尋求和解、彌補己過，抑或取得告訴
    人Ａ女之原諒，毫無悛悔之意，犯罪後態度不佳，兼衡被告
    違反告訴人Ａ女意願之手段尚非以暴力傷害之方式為之，及
    於106、108年間因犯酒後駕車之公共危險案件經法院論罪科
    刑之素行(見侵訴卷第12-13頁)，暨於本院審理時自述國小
    畢業之智識程度、無業、經濟不佳之生活狀況(見侵訴卷第1
    27頁)等一切情狀，量處如主文所示之刑，以示懲儆。
據上論斷，應依刑事訴訟法第299條第1項前段，兒童及少年福利
與權益保障法第112條第1項前段，刑法第11條前段、第224條，
判決如主文。
本案經檢察官吳靜怡、黃于庭提起公訴，檢察官周彤芬到庭執行
職務。
中　　華　　民　　國　　111 　年　　6 　　月　　23　　日
                  刑事第十五庭  審判長法　官  林龍輝　
　　　　　　　　　                    法　官　郭于嘉
　　　　　　　　　　　　　　　　　　　法　官　吳軍良
以上正本證明與原本無異。
如不服本判決應於收受判決後20日內向本院提出上訴書狀，並應
敘述具體理由。其未敘述上訴理由者，應於上訴期間屆滿後20日
內向本院補提理由書(均須按他造當事人之人數附繕本)「切勿逕
送上級法院」。 
      　　　　　　　　　　　　　　　  書記官　魏妙軒
中　　華　　民　　國　　111 　年　　6 　　月　　23　　日
附錄本案論罪科刑法條全文：
刑法第224條
  對於男女以強暴、脅迫、恐嚇、催眠術或其他違反其意願之方
  法，而為猥褻之行為者，處六月以上五年以下有期徒刑。
兒童及少年福利與權益保障法第112條
Ⅰ成年人教唆、幫助或利用兒童及少年犯罪或與之共同實施犯罪
  或故意對其犯罪者，加重其刑至二分之一。但各該罪就被害人
  係兒童及少年已定有特別處罰規定者，從其規定。
Ⅱ對於兒童及少年犯罪者，主管機關得獨立告訴。